【裁判字號】    96,簡上,1041
【裁判日期】    970215
【裁判案由】    詐欺
【裁判全文】
臺灣板橋地方法院刑事判決            96年度簡上字第1041號
上  訴  人
即  被  告  乙○○
上列上訴人即被告因詐欺案件，不服本院96年度簡字第6771號中
華民國96年10月24日所為第一審判決（聲請簡易判決處刑案號：
96年度偵字第16833 號），提起上訴，本院管轄第二審之合議庭
判決如下：
    主  文
上訴駁回。
    事  實
一、乙○○前因妨害風化及詐欺等案件，經臺灣臺北地方法院先
    後判處有期徒刑3 月、5 月確定，嗣經裁定定應執行刑為有
    期徒刑7 月確定，於民國91年10月24日執行完畢。又因公共
    危險案件，經臺灣臺北地方法院以93年度交簡字第53號判處
    有期徒刑4 月確定，於94年2 月6 日執行完畢。仍不知悔改
    ，明知於犯罪集團專門收集人頭帳戶用以犯罪之社會現象層
    出不窮之際，若將自己之銀行帳戶存摺及金融卡出售、出租
    或提供他人使用，可能因此供不法詐騙份子用以詐使他人將
    款項匯入後，再加以提領之用，並能預見可能因而幫助他人
    從事詐欺取財犯罪，竟不違背其本意，仍基於幫助他人詐欺
    取財之不確定故意，於96年4 月16日開戶後至同年月23日間
    某日，在臺北縣中和市○○路120 巷7 號住處門口，將其在
    臺灣郵政股份有限公司中和國光街郵局（下稱國光郵局）開
    設之帳號第00000000000000號帳戶之存摺、金融卡及密碼，
    提供予真實年籍姓名不詳、綽號「阿賜」之成年男子所屬詐
    欺集團使用。嗣該詐欺集團成員即基於意圖為自己不法所有
    之犯意，於96年4 月23日中午某時，在不詳地點，以隨機撥
    打電話之方式與甲○○取得聯繫，佯稱甲○○積欠行動電話
    費用未繳，可代為聯繫電信警察處理等語，再由自稱為電信
    警察之詐欺集團成員向甲○○佯稱甲○○之銀行帳戶遭虛設
    ，可代為聯繫金管會處理等語，再由自稱為金管會人員之詐
    欺集團成員向甲○○佯稱須將其存款領出轉入金管會指定之
    安全帳戶內保管，否則該帳戶恐將凍結等語，致甲○○陷於
    錯誤，而於96年4 月25日上午11時45分許，至桃園縣大溪鎮
    農會匯款新臺幣（下同）200 萬元至乙○○上開國光郵局帳
    戶內。嗣經甲○○發覺有異而報警處理，始悉上情。
二、案經臺北縣政府警察局中和分局報請臺灣板橋地方法院檢察
    署檢察官偵查後聲請簡易判決處刑。
    理  由
一、上揭犯罪事實，業據被告乙○○於偵查及本院審理中坦承不
    諱，核與證人甲○○於警詢、偵查中之指述情節相符，並有
    桃園縣大溪鎮農會匯款回條1 紙、臺灣郵政股份有限公司板
    橋郵局96年8 月17日板營字第0960201845號函附之乙○○帳
    號第00000000000000號帳戶郵政存簿儲金立帳申請書、帳戶
    存提詳情查詢資料各1 份附卷可稽。又金融存摺事關個人財
    產權益之保障，其專有性甚高，除非本人或與本人親密關係
    者，難認有何理由可自由流通使用該存摺，且一般人均有妥
    為保管及防止他人任意使用之認識，縱特殊情況偶須交付他
    人使用，亦必深入瞭解他人用途暨其合理性，始予提供；又
    該等專有物品如落入不明人士手中，而未加以闡明正常用途
    ，極易被利用為與財產有關之犯罪工具，此乃吾人依一般生
    活認知所易於體察之常識，而有犯罪意圖者，非有正當理由
    ，竟徵求他人提供帳戶，客觀上可預見其目的，多係欲藉該
    帳戶取得不法犯罪所得，且隱匿帳戶內資金之實際取得人之
    身分，以逃避追查，以被告提供上開國光郵局帳戶予他人時
    ，係年滿37歲智識程度正常之成年人，自應具有相當之社會
    經驗、常識，其對向其收取帳戶之人不自己開立帳戶卻收取
    他人金融機構帳戶之舉，豈能無疑？況自政府開放金融業申
    請設立以來，金融機構大量增加，使一般人申請存款帳戶極
    為容易、便利，除非充作犯罪使用，否則實無向他人購買或
    蒐集金融機構帳戶之必要，亦無將存款存放於他人帳戶之理
    。因之，被告將其所有上開國光郵局帳戶提供予他人使用，
    對該蒐集帳戶之人將可能以該帳戶供作詐欺取財之非法用途
    一節，應有所預見，竟不違背其本意，仍提供其所有上開國
    光郵局帳戶予他人使用，是被告具有幫助犯罪之不確定故意
    甚明。事證明確，被告犯行，已堪認定。
二、核被告乙○○所為，係犯刑法第30條第1 項前段、第339 條
    第1 項之幫助詐欺取財罪。又被告前因妨害風化及詐欺等案
    件，經臺灣臺北地方法院先後判處有期徒刑3 月、5 月確定
    ，嗣經裁定定應執行刑為有期徒刑7 月確定，於91年10月24
    日執行完畢，又因公共危險案件，經臺灣臺北地方法院以93
    年度交簡字第53號判處有期徒刑4 月確定，於94年2 月6 日
    執行完畢，有臺灣高等法院被告前案紀錄表1 件在卷可稽，
    其受有期徒刑之執行完畢後，5 年內故意再犯本件有期徒刑
    以上之罪，為累犯，應依刑法第47條第1 項之規定，加重其
    刑。又被告係基於幫助之意思，參與詐欺取財犯罪構成要件
    以外之行為，為幫助犯，應依刑法第30條第2 項之規定，按
    正犯之刑減輕之，並依法先加後減之。又被告為幫助犯，以
    正犯已經犯罪為要件，故幫助犯並非幫助行為一完成，即成
    立犯罪，必其幫助行為或其影響力持續至正犯實施犯罪始行
    成立，故是否合乎減刑要件，應以正犯完成犯罪時間為準據
    （最高法院86年度台上字第22號判決意旨參照），本件被害
    人甲○○係於96年4 月25日因受騙而匯款200 萬元，業如前
    述，是本件正犯完成犯罪之時間係在96年4 月25日，已在96
    年4 月24日之後，自無中華民國九十六年罪犯減刑條例之適
    用，附此敘明。原審以被告犯罪事實明確，援引刑事訴訟法
    第第449 條第1 項前段、第3 項、第454 條第2 項，刑法第
    30條第1 項前段、第2 項、第339 條第1 項、第47條第1 項
    、第41條第1 項前段，刑法施行法第1 條之1 第1 項、第2
    項前段之規定，量處被告有期徒刑4 月，並諭知易科罰金之
    折算標準，認事用法均無違誤，量刑亦屬妥適。被告上訴雖
    稱原判決量刑過重云云，惟按關於刑之量定，係實體法上賦
    予法院得為自由裁量之事項，倘其未有逾越法律所規定之範
    圍，或濫用其權限，即不得任意指摘為違法，被告雖就原審
    法院適法範圍裁量權之行使為爭執，惟原審量定刑期，已審
    酌被告各種犯罪情狀，並無失出，是被告稱原審量刑過重云
    云，為無理由，應予駁回。
據上論斷，應依刑事訴訟法第455 條之1 第1 項、第3 項、第
368 條，判決如主文。
本案經檢察官陳佳宏到庭執行職務。
中    華    民    國    97    年    2     月    15    日
                   刑事第十六庭   審判長法  官  白光華
                                        法  官  楊志雄
                                        法  官  曾淑娟
上列正本證明與原本無異。
本判決不得上訴。
                                        書記官  謝雪紅
中    華    民    國    97    年    2     月    18    日
附錄本案論罪科刑法條：
中華民國刑法第339條
意圖為自己或第三人不法之所有，以詐術使人將本人或第三人之
物交付者，處5 年以下有期徒刑、拘役或科或併科1 千元以下罰
金。
以前項方法得財產上不法之利益或使第三人得之者，亦同。
前二項之未遂犯罰之。


司法院資訊處製作；財團法人民間司法改革基金會備份。
